【裁判字號】    98,交訴,89
【裁判日期】    981231
【裁判案由】    過失致死
【裁判全文】
臺灣屏東地方法院刑事判決              98年度交訴字第89號
公  訴  人  臺灣屏東地方法院檢察署檢察官
被      告  戊○○
上列被告因過失致死案件，經檢察官提起公訴（98年度偵字第
2685、3482號），嗣因被告就被訴事實為有罪之陳述，經本院裁
定適用簡式審判程序審理，判決如下：
    主  文
戊○○犯過失致人於死罪，處有期徒刑陸月，如易科罰金，以新
臺幣壹仟元折算壹日。緩刑年。
    事  實
一、戊○○於民國98年3 月12日11時15分許，駕駛車牌號碼3896
    -MJ 號自小貨車（下稱A 車），沿屏東縣萬丹鄉○○村○○
    路○段由南向北方向行駛，行經該路段（北幹20左之1 ）電
    線桿前，原應注意車前狀況，保持安全距離，並採取必要之
    安全措施，且依當時晴天、路面乾燥、無缺陷、無障礙物及
    視距良好等情況，並無不能注意之情形，竟疏於注意，適有
    甲○○駕駛之車牌號碼7978-MF 號自小貨車（下稱B 車）因
    施工及修剪花木關係，停放在上開路段內側車道（停車方向
    為南向北），工人潘金發、丁○○則在B 車前方做路肩坡割
    草整修及樹木撫育工作，戊○○因未注意車前狀況，駕駛A
    車從後撞擊B 車，使B 車再往前推撞前方工人潘金發及丁○○，致潘金發多處骨折及出血，經送醫急救後仍不治，丁○○左胸、右膝、左臀挫傷等傷害。車禍發生後，戊○○並於
    犯罪未被發覺前，在醫院主動向前來處理車禍事宜之警員表
    明其為肇事者，自首而接受裁判。
二、案經丁○○訴由屏東縣政府警察局屏東分局報告臺灣屏東地
    方法院檢察署檢察官及該署檢察官相驗後主動簽分偵查起訴
    。
    理  由
一、按本件被告所犯係死刑、無期徒刑、最輕本刑為3 年以上有
    期徒刑以外之罪，其於準備程序就被訴事實為有罪之陳述，
    經本院告知簡式審判程序之旨，並聽取其與公訴人之意見後
    ，認無不得或不宜改依簡式審判程序進行之情事，依刑事訴
    訟法第273 條之1 第1 項規定，當庭裁定本件行簡式審判程
    序，合先敘明。
二、上揭犯罪事實，業據被告於本院審理中坦承不諱，此外並有
    被害人潘金發之家屬丙○○、證人甲○○、乙○○、告訴人
    丁○○警詢之供述或偵查之證述、相驗屍體證明書、道路交
    通事故現場圖、道路交通事故調查報告表（一）（二）、診
    斷證明書2 份、刑案現場照片、車輛行車事故鑑定書乙份在
    卷可稽，足認被告前揭自白與事實相符，本案事證明確，被
    告犯行堪以認定。
三、按汽車行駛時，駕駛人應注意車前狀況及兩車併行之間隔，
    並隨時採取必要之安全措施，道路交通安全規則第94條第3
    項定有明文，被告駕車自應注意上述道路交通安全規定，且
    本件車禍發生當時之天候晴、日間自然光線、路況良好，並
    無不能注意之情事，被告竟疏未注意車前狀況以致肇事，並
    因而使被害人潘金發死亡、丁○○受傷，被告駕車行為顯有
    過失，且其過失行為與被害人潘金發死亡、丁○○受傷間顯
    有相當因果關係等各節，已堪認定。核被告所為，係犯刑法
    第276 條第1 項過失致人於死罪及同法第284 條第1 項前段
    之過失傷害罪，被告一行為而觸犯前開2 罪，為想像競合犯
    ，應從一重之過失致人於死罪處斷。被告於肇事後犯罪未被
    發覺前，在醫院主動向前來處理車禍事宜之警員表明其為肇
    事者，並接受裁判之事實，有屏東縣政府警察局道路交通事
    故肇事人自首情形紀錄表在卷可稽，是被告之行為符合刑法
    第62條前段自首之規定，且本院查被告並無任何不得減輕之
    事由，故予以減輕其刑。爰審酌被告駕駛自小貨車疏未注意
    車前狀況以致發生本件事故，造成被害人潘金發因傷重不治
    死亡、丁○○受有左胸、右膝、左臀挫傷等傷害，並造成被
    害人潘金發家屬無法彌補之傷痛，惟被告犯後坦承犯行，態
    度良好，又其之前未曾受有期徒刑以上刑之宣告，有臺灣高
    等法院被告前案紀錄表1 份在卷可稽，並已與被害人潘金發
    之家屬達成和解，被害人潘金發之家屬丙○○亦已於本院98
    年11月18日審判期日時陳明願意原諒被告及給被告緩刑等，
    而被告雖迄未與被害人丁○○和解，但被告於車禍發生後確
    已盡力彌補損害並已與因本件車禍之發生致受有傷害之被害
    人甲○○、乙○○和解，有本院卷附屏東縣萬丹鄉調解委員
    會98年民（刑）調字第327 號調解書、撤回告訴狀等可稽（
    此部分之處理詳如下述），則被告辯稱係因無法與丁○○聯
    絡致無法達成和解，參酌本院將審理傳票寄予被害人丁○○
    時送達證書上係註明寄存送達之情形，被告所辯應可採信，
    及本件車禍被告所為符合自首規定予以減輕其刑、本件車禍
    發生之原因、經過，並兼衡被告經濟狀況及智識程度等一切
    情狀，量處如主文所示之刑，併諭知易科罰金之折算標準如
    主文所示。另被告前未曾受有期徒刑以上刑之宣告，素行尚
    稱良好，亦有前述臺灣高等法院被告前案紀錄表1 份在卷可
    稽，其於本件車禍發生後既已與被害人潘金發之家屬達成和
    解，雖未與被害人丁○○和解但係因無法聯絡致無法和解，
    均詳如上述，則其經此偵、審教訓後，當知所警惕，信無再
    犯之虞，本院認所宣告之刑以暫不執行為適當，併予宣告3
    年之緩刑期間，以啟自新。
四、公訴意旨另以：被告因上開過失駕車之行為，同時造成被害
    人甲○○受有右側三根肋骨閉鎖性骨折、左手肘裂傷及左胸
    前、右驅幹、右手、左臀擦傷；乙○○受有左膝擦傷等傷害
    ，因認被告此部分之行為尚構成刑法第284 條第1 項前段之
    過失傷害罪嫌。按告訴乃論之罪，告訴人於第一審辯論終結
    前，得撤回其告訴；又告訴經撤回者，法院應諭知不受理之
    判決，刑事訴訟法第238 條第1 項，及第303 條第3 款定有
    明文。本件被告所涉犯刑法第284 條第1 項前段之過失傷害
    罪，依同法第287 條前段之規定須告訴乃論，而告訴人乙○○於本院審理中，業已因與被告和解而撤回其告訴，及告訴
    人甲○○業已與被告於屏東縣萬丹鄉調解委員會達成調解，
    該調解書並已經由本院准予核定，依鄉鎮市調解條例第28條
    第2 項：「告訴乃論之刑事事件於偵查中或第一審法院辯論
    終結前，調解成立，並於調解書上記載當事人同意撤回意旨
    ，經法院核定者，視為於調解成立時撤回告訴或自訴。」規
    定，已視為撤回告訴等，有撤回告訴狀、屏東縣萬丹鄉調解
    委員會98年民（刑）調字第327 號調解書各1 份在卷可佐，
    則被告就被害人為甲○○、乙○○部分所涉過失傷害犯行，
    本院依法本應逕為諭知不受理之判決。惟因公訴人認此過失
    傷害部分與被告上揭過失致人於死部分，具有想像競合犯之
    裁判上一罪之關係，本院爰不另為不受理判決之諭知，併此
    敘明。
據上論斷，應依刑事訴訟法第273 條之1 第1 項、第299 條第1
項前段，刑法第第276 條第1 項、第284 條第1 項前段、第55條
、第62條前段、第41條第1 項前段、第74條第1 項第1 款，刑法
施行法第1 條之1 ，判決如主文。
本案經檢察官劉昀到庭執行職務。
中    華    民    國    98    年    12    月    31    日
                  交通法庭    法  官  黃紀錄
以上正本證明與原本無異。
如不服本判決應於收受判決後10日內向本院提出上訴書狀，並
應敘述具體理由；其未敘述上訴理由者，應於上訴期間屆滿後
20日內向本院補提理由書（均須按他造當事人之人數附繕本）
「切勿逕送上級法院」。
中    華    民    國    98    年    12    月    31   日
                                    書記官  戴仲敏

司法院資訊處製作；財團法人民間司法改革基金會備份。
